最高法院刑事判決　　　　　　九十四年度台上字第六二五一號
　　上訴人　甲○○
　　　　　　　　　　（另案在台灣台北監獄台北分監執行中）
上列上訴人因違反毒品危害防制條例案件，不服台灣高等法院中
華民國九十四年八月二十三日第二審判決（九十四年度上訴字第
二三○○號，起訴案號：台灣板橋地方法院檢察署九十三年度毒
偵字第五一六三號），提起上訴，本院判決如下：
    主  文
上訴駁回。
    理  由
一、施用第一級毒品部分
按刑事訴訟法第三百七十七條規定，上訴於第三審法院，非以判
決違背法令為理由，不得為之。是提起第三審上訴，應以原判決
違背法令為理由，係屬法定要件。如果上訴理由狀並非依據卷內
訴訟資料，具體指摘原判決不適用何種法則或如何適用不當，或
所指摘原判決違法情事，顯與法律規定得為第三審上訴理由之違
法情形不相適合時，均應認其上訴為違背法律上之程式，予以駁
回。本件原判決認定上訴人甲○○前於民國八十四年間因吸用化
學合成麻醉藥品、竊盜、搶奪等案件，經台灣板橋地方法院判處
應執行有期徒刑一年，緩刑五年，緩刑期內付保護管束，嗣該緩
刑之宣告經裁定撤銷，於九十一年九月三十日縮短刑期執行完畢
。上訴人曾先後於八十九年、九十一年、九十二年、九十三年間
先後施用毒品，其中八十九年間因施用毒品案件，經法院裁定觀
察勒戒，並令入戒治處所施以強制戒治，嗣因無繼續戒治之必要
，停止戒治所餘期間交付保護管束，保護管束期間復再施用第一
級、第二級毒品，經撤銷停止戒治再施以強制戒治，於九十一年
三月二十九日執行戒治期滿出所。復於九十二年間又因施用毒品
案件，經裁定令入戒治處所強制戒治，嗣因毒品危害防制條例於
九十三年一月九日施行而釋放出所。上訴人另基於施用第一級毒
品海洛因之犯意，於九十三年八月十日凌晨一時二十二分許為警
採集其尿液前二十六小時內某時許，在台北縣板橋市○○路住處
內，以將第一級毒品海洛因置於香菸內點燃吸聞之方式施用第一
級毒品海洛因等情。因而維持第一審論處上訴人施用第一級毒品
罪刑之判決，駁回上訴人在第二審之上訴。已敘明上揭事實，業
據上訴人於第一審訊問、審理及原審審理時供承不諱，而其經警
採集尿液送驗結果，確呈鴉片類陽性反應，此有台灣檢驗科技股
份有限公司濫用藥物尿液檢驗報告一紙附卷可稽，並有原審上訴
人前案紀錄表，及台灣板橋地方法院檢察署檢察官九十一年度戒
毒偵字第一七三號不起訴處分書存卷可按，因認上訴人於強制戒
治處分執行完畢釋放出所後，五年以內再犯施用第一級毒品犯行
；為其所憑之證據及認定之理由。並以上訴人雖辯稱本案為台灣
板橋地方法院九十三年度訴字第七八八號確定判決效力所及云云
，然上訴人本件施用第一級毒品海洛因之犯行，與前案被告施用
毒品時間（九十二年十二月十三日）已相距半年以上，且上訴人
自九十二年十二月十九日起至九十三年一月九日止入戒治處所施
以強制戒治，有原審出入監紀錄表附卷足憑，則其出所後隔六、
七月再度施用毒品，顯係前案犯罪後另行起意，與前案犯罪行為
無何連續犯之裁判上一罪關係。於理由內一一詳加指駁及說明，
核其所為之論斷，俱與卷內資料相符，從形式上觀察，原判決並
無調查未盡、理由不備、理由矛盾或採證違反證據法則之情形。
上訴意旨略以：實體法上並無超過半年以上，即非可謂連續犯之
適用，且上訴人雖於九十二年十二月十九日至九十三年一月九日
入戒治處所實施戒治，但施戒期短，迄未考核戒斷成效，重返社
會賡續施毒，且依司法院院字第一○九六號、院解字第三五四○
號解釋、本院七十年度台非字第一三五號判例，原審排除免訴規
定之適用，有適用法則不當及調查未盡、理由不備之違法云云。
惟查證據之取捨及事實之認定，均為事實審法院之職權，倘其採
證認事並未違反證據法則，自不得任意指為違法。查原判決就其
如何認定上訴人另行起意施用第一級毒品之犯行，已詳敘其所憑
之證據及理由，上訴人所辯，如何均不足以採信，亦依據卷內資
料加以指駁論敘綦詳。併參照上訴人於偵查中供述自九十三年初
戒畢之後，至七月間方施用安非他命（見偵查卷第三十四頁），
於第一審訊問僅供述在查獲那幾天曾施用海洛因（見第一審卷第
四十七頁）等情，原審因此認定其施用第一級毒品部分係另行起
意，與證據法則無違。至於上訴意旨所指解釋判例部分，與本件
情形不盡相同。上訴意旨，徒就原判決已說明之事項，及原審採
證認事之職權行使，任意指摘為違法，且為事實之爭執，顯與法
律規定得為第三審上訴理由之違法情形，不相適合。其上訴違背
法律上之程式，應予駁回。
二、施用第二級毒品部分
按刑事訴訟法第三百七十六條所列各罪之案件，經第二審判決者
，不得上訴於第三審法院，為該法條所明定。本件上訴人因違反
毒品危害防制條例案件，原審係依毒品危害防制條例第十條第二
項論處罪刑，核屬刑事訴訟法第三百七十六條第一款之案件。依
上開說明，既經第二審判決，自不得上訴於第三審法院，上訴人
猶提起上訴，顯為法所不許，應予駁回。
據上論結，應依刑事訴訟法第三百九十五條前段，判決如主文。
中　　華　　民　　國　九十四　年　 十一 　月　　十　　日
                      最高法院刑事第五庭
                          審判長法官  吳　雄　銘
                                法官  池　啟　明
                                法官  郭　毓　洲
                                法官  韓　金　秀
                                法官  林　永　茂
      本件正本證明與原本無異
                                      書  記  官
中　　華　　民　　國　九十四　年　 十一 　月 　十五 　日
                                                      Ｌ
